【裁判字號】    90,自緝,561
【裁判日期】    900207
【裁判案由】    詐欺
【裁判全文】
臺灣臺中地方法院刑事判決                          九十年度自緝字第五六一號
    自  訴  人  丙○○
    被      告  乙○○
右列被告因詐欺案件，經自訴人提起自訴，本院判決如左：
    主  文
乙○○無罪。
    理  由
一、自訴意旨略以：被告乙○○明知其並無任何不動產，亦未開設汽、機車租賃公司
    ，且無給付票款之能力，竟意圖為自己不法之所有，於民國八十八年一月間至自
    訴人處所佯稱：「伊現在經營汽、機車租賃業兼營汽、機車借款業務，適逢市場
    資金週轉短缺之際，該業正大有可為，本擬將其所有之不動產變賣轉現金額投入
    該事業，定可獲利，惟伊所有之不動產等財產，現仍與親友間存在共有關係，暫
    無法處分變現，致錯失許多獲利之機會，今若自訴人肯允與短期借款調度現款，
    伊願將所獲取之利益按月與自訴人共享」云云，使自訴人陷於錯誤，而應被告要
    求陸續交付被告計新台幣（下同）一百八十萬元。詎時過數月，仍未見被告發給
    紅利，經向被告詢問，被告初以現放款量遽增，業務蒸蒸日上，現暫無現金可供
    分紅，次月即可派發紅利等語搪塞，嗣自訴人於隔月再次與被告連繫，被告仍以
    上詞回應，使自訴人認事有蹊翹，而主動前往被告處，豈料被告早已人去樓空，
    經自訴人四處查訪得知被告根本未有任何不動產，且所藉口經營之汽、機車租賃
    公司等業務，早已不復經營許久，至此自訴人始知受騙，因認被告涉有詐欺罪嫌
    云云。
二、按犯罪事實，應依證據認定之，無證據不得推定其犯罪事實，又不能證明被告犯
    罪者，應為無罪之諭知，刑事訴訟法第一百五十四條、第三百零一條第一項定有
    明文。而自訴人在刑事訴訟上為原告之身分，對於其所訴之事實應舉出證據，不
    得僅憑自訴人之陳述作為認定事實之唯一證據，最高法院亦著有七十二年度台上
    字第四三二二號判決可資參酌。又刑法上詐欺罪之成立，以意圖為自己或第三人
    不法之所有，以詐術使人將本人或第三人之物交付為要件，所謂詐術使人交付，
    必須被詐欺人因其詐術而陷於錯誤，若所用之方法，不能認為詐術者，亦不致使
    人陷於錯誤，則要難以該罪相繩，最高法院四十六年台上字第二六○號判例可資
    參照。況民事債務人於債之關係成立後，舉凡因不可歸責自己之事由而不能給付
    ，或因合法主張抗辯而拒絕給付，甚或在負債之後另起惡意遲延給付，均有可能
    ，非可盡予推定為自始即無意給付，而係以詐術使人陷於錯誤完成交易之財產犯
    罪。
三、本件自訴人認被告乙○○涉有詐欺罪嫌，無非係以被告向自訴人借款一百八十萬
    元時，並向自訴人陳稱：被告所經營之機車行苟有獲利，願給付自訴人紅利，且
    被告擁有與他人共有之不動產，俟分割、出賣後即可還錢等語為其論據。訊據被
    告固坦承右揭向自訴人借款計一百八十萬元，及其向自訴人借款時，確曾向自訴
    人陳稱：其所經營之機車行苟有獲利，願給付自訴人紅利，且其擁有與他人共有
    之不動產，俟分割、出賣後即可還錢等語之事實，惟堅決否認有何詐欺情事，辯
    稱：伊確有在台中縣豐原市○○路上經營億祥機車出租行，店內約有十台機車供
    出租，且伊父親確有留下一筆土地由其與其他人共有，雖該筆土地當時係在伊前
    妻甲○○名下，但伊當時心想該筆土地係伊贈與甲○○，等土地分割、出賣後，
    伊自可分得部分款項，可供清償上開借款，伊與自訴人係一起當兵的朋友，已認
    識十餘年，借款時自訴人亦知道其經濟已有困難，伊並無詐欺自訴人之不法意圖
    等語。經查，被告借款時已向自訴人表明其要開機車行，金錢不夠，要向自訴人
    週轉，因被告與自訴人係當兵時認識，為十餘年交情之好朋友，自訴人始借款予
    被告，且被告確有在台中縣豐原市經營億祥機車行，自訴人亦曾去過該車行數次
    等情，已經自訴人陳明在卷，核與被告所辯情節相符，應可信為真實。又被告與
    其前妻甲○○係於七十八年九月七日結婚，於本件借款之後即八十九年二月二十
    三日始離婚，被告確有一筆土地，於八十二年間贈予甲○○等情，亦有被告之戶
    籍謄本及土地贈與稅繳清證明書在卷可憑，參之自訴人所陳：被告於借款後亦曾
    主動向自訴人表示：伊所有之土地有過戶予妻子，伊想將該筆土地賣掉等語；及
    被告因本案經本院通緝到案並准予被告具保後，即係由被告業已離婚之前妻甲○
    ○為具保人，於九十年十一月一日為被告出具保證金三萬元，有本院刑事保證書
    及保證金收據各一份在卷可按諸情，被告辯稱：伊借款時係想該筆土地係伊贈與
    甲○○，等土地分割、出賣後，伊自可分得部分款項供清償上開借款等語，尚非
    無稽，應屬可信。再觀諸被告每次向自訴人借款，均有簽發同額本票供擔保，被
    告借畢一百八十萬元後約三個月，並曾先清償自訴人十五萬元，亦曾打電話與自
    訴人聯絡稱：將儘快出面處理等語，及被告復於九十年十二月三十日再還款三十
    萬元予自訴人，且已與被告達成和解，亦經自訴人陳明屬實，並有自訴人提出之
    本票影本八紙及和解書一紙為證等節，益證被告辯稱其並無意圖為自己不法所有
    之詐欺故意等語確實可信，本件應純屬民事糾葛，尚與刑法詐欺取財罪之構成要
    件有間。此外，復查無其他積極證據足資證明被告有詐欺事實，既不能證明被告
    犯罪，自應為其無罪之諭知。
據上論斷，應依刑事訴訟法第三百四十三條、第三百零一條第一項，判決如主文。
中      華      民      國    九十      年      二      月      七      日
                                臺灣臺中地方法院刑事第三庭
                                    法  官  江奇峰
右正本證明與原本無異。
如不服本判決，應於判決送達後十日內向本院提出上訴狀，上訴於臺灣高等法院臺中
分院( 須附繕本 )。
                                    書記官
中      華      民      國    九十      年      二      月      七      日


司法院資訊處製作；財團法人民間司法改革基金會備份。
